【裁判字號】    97,訴,368
【裁判日期】    971022
【裁判案由】    強盜
【裁判全文】
臺灣桃園地方法院刑事判決               97年度訴字第368號
公  訴  人  臺灣桃園地方法院檢察署檢察官
被      告  甲○○
選任辯護人  劉  楷律師
            楊一帆律師
            李德正律師
上列被告因強盜案件，經檢察官提起公訴（96年度偵字第15291
號），本院判決如下：
    主  文
甲○○共同傷害人之身體，處有期徒刑柒月，減為有期徒刑參月
又拾伍日，如易科罰金，以新臺幣壹仟元折算壹日。
    事  實
一、甲○○與丁○○間存有不詳之糾紛，於民國96年3月7日晚間
    10時許，夥同至6名真實姓名年籍不詳之成年男子進入桃園
    縣平鎮市○○路161巷44號丁○○之住處，詎甲○○等人共
    同基於傷害之犯意聯絡，由甲○○命其中一名成年男子持非
    屬管制之刀器刺丁○○左上臂，致使丁○○因而受有上臂開
    放性傷口之傷害。
二、案經丁○○訴由桃園縣政府警察局平鎮分局報告臺灣桃園地
    方法院檢察署檢察官查起訴。
    理  由
壹、證據能力部分
一、按被告以外之人於偵查中向檢察官所為之陳述，除顯有不可
    信之情況者外，得為證據，刑事訴訟法第159 條之1 第2 項
    定有明文。查證人即告訴人丁○○、證人陳進添於檢察官訊
    問時所為證述，為被告以外之人於審判外之陳述，固屬傳聞
    證據，惟本院審酌上開證人於檢察官偵查中之陳述業經具結
    ，且查無違法取證之情事，依偵查當時之外部附隨環境、條
    件均未見有何顯不可信之情況，依上開說明，均得為本案證
    據。
二、證人陳彥霖於檢察事務官詢問時之陳述，雖屬傳聞證據，惟
    該偵詢過程查無違法取證之瑕疵存在，檢察官、被告及其辯
    護人於本院準備程序中就證人陳彥霖證述之證據能力均表示
    無意見，且均未於本院言詞辯論終結前表示異議，本院審酌
    證人陳彥霖自陳其親見告訴人丁○○受傷之人，其證詞對認
    定犯罪事實之存否均有其必要性，依前開證述作成時之情況
    ，認以其為證據，核屬適當，是依刑事訴訟法第159條之5之
    規定，認有證據能力。
三、證人乙○○○、丙○○、丁○○於檢察事務官中所為陳述，
    均屬傳聞證據，且被告之辯護人就上開供述之證據能力提出
    爭執（見本院審易卷第31頁），本院審酌各該陳述作成之狀
    況，查無違法取證之瑕疵存在，且本院審理中業已傳喚乙○○○、丙○○、丁○○到庭以證人身分作證，並准許被告及
    其辯護人對於乙○○○、丙○○、丁○○當庭及先前陳述進
    行詰問，此有本院審判筆錄在卷可考。既已賦予被告對於證
    人乙○○○、丙○○、丁○○對質詰問機會，因之，參諸刑
    事訴訟法第159 條規定之立法意旨原即在保障被告之對質詰
    問權以觀，證人乙○○○、丙○○、丁○○於審判外之檢察
    事務官中所為之證述既已經被告及其辯護人於本院審理中經
    交互詰問予以核實，則證人乙○○○、丙○○、丁○○於審
    判外陳述與審判中之證述意旨相符之部分，其屬傳聞證據之
    瑕疵，應已治癒，業可認非仍屬傳聞，而已無依該條規定排
    除之必要，應有證據能力。
四、除前述本院認定無證據能力，不得作為證據之證據方法外，
    本案所引用之供述及非供述證據，經本院依法踐行調查證據
    程序，檢察官、被告及其辯護人均不爭執各該證據之證據能
    力，且亦查無依法應排除其證據能力之情形，是後述所引用
    證據之證據能力均無疑義。
貳、認定犯罪事實之依據及理由
一、訊據被告甲○○固坦承於上揭時間，進入桃園縣平鎮市○○
    路161巷44號告訴人丁○○之住處，與其發生爭吵之事實，
    惟矢口否認犯行，辯稱：我當時是一個人去，丁○○欠我錢
    沒有還，我要了好幾次，然後那天丁○○約我去家裡的云云
    。經查：
（一）上開犯罪事實，業據證人即告訴人丁○○迭於偵查及本院
      審理時證述綦詳，且證人即桃園縣政府警察局平鎮分局龍
      岡派出所員警陳彥霖於偵查中檢察事務官詢問時陳稱：告
      訴人報案後我到告訴人家看到告訴人左上臂在流血，我叫
      救護車送醫，應該是刺傷等語（見偵卷第35頁），依證人
      陳彥霖之證詞，其係在被告離去告訴人家中後，旋即目擊
      到告訴人受傷之情形，核與告訴人所述相符。此外，告訴
      人受有上臂開放性傷口之傷害，於96年3月7日至華揚醫院
      急診縫合手術，有華揚醫院乙種證明書在卷足參（見偵卷
      第14頁），是告訴人受有傷害之情，堪以採信。
（二）告訴人丁○○於本院審理時具結證稱：晚間10時許，甲○○跟另一個人先進來，然後後來又進來5個人，甲○○叫
      人殺我，一個人拿一把刀往我的手臂刺了我一刀等語（見
      本院訴字卷第63、64頁），核與證人乙○○○於偵查及本
      院審理時證稱：大概10時許有聽到很多人進來屋裡。丁○○是有跟我說一個叫「馬祖（台語音）」要來跟丁○○拿
      新臺幣（下同）2000元，然後丁○○要起來開門，我是聽
      到一群人等語（見偵卷第31頁、本院訴字卷第40至42頁）
      、證人丙○○於本院審理時具結證稱：我要出去買東西，
      剛好有車子在我巷口那裡擋到，過不去，我有看到有3、4
      個人到他家，然後我出去買完東西回來，就看到有警察來
      ，然後警察說告訴人被人殺，所以我知道這件事情等語（
      見本院訴字卷第81頁），就被告並非隻身前往告訴人住處
      乙情，渠等之證述胥相一致，可徵本案案發當時，除被告
      外，尚有其他真實姓名年籍不詳之成年男子前往告訴人上
      開住處，參與傷害告訴人乙事，應屬信實。
（三）其次，告訴人丁○○於偵查中檢察事務官詢問時陳稱：甲○○當天帶了1個人進來我家後，10分鐘後馬又帶了4個人
      進來我家，所以他們總共有7個人等語（見偵卷第28 頁）
      ，其於本院審理時亦證稱：甲○○找了連他一共7 個人，
      到我之前住的龍南路161巷44號的地方找我，甲○○跟另1
      個人先進來，然後差不多5分鐘後，進來5個人等語（見本
      院訴字卷第63頁），是究竟前往告訴人住處之人數為何，
      告訴人前後均為一致之證述，且告訴人乃親身經歷本案發
      生經過之全貌，復就被告係夥眾前來其住處乙節，所述既
      屬真實，衡情對於參與本案之人數應無虛飾、誇渲之必要
      。再者，證人丙○○於偵查中檢察事務官詢問時陳稱：我
      騎摩托車出去，經過告訴人家門前看到一台轎車擋在路口
      ，我就出不去，我就看到4、5位男子從車上下來。進去告
      訴人家，我聽到他們在爭吵，我沒有注意就走了等語（見
      偵卷第21頁）。就其所稱進入告訴人住處之人數，容有5
      人之多此部分，恰與告訴人陳明第2批係有5人入宅乙情悉
      相吻合，由是益徵告訴人所指非虛。又查，證人丙○○僅
      在告訴人住處外短暫停留，依照告訴人所述，被告等2 人
      與另5個人係不同時間抵達其之住處，則在1車5 人抵達之
      前是否尚有其他人已先進入告訴人住處，非證人丙○○所
      得窺其全貌，況查，證人丙○○亦於本院審理時證稱：因
      為不關我們的事情，我們不會去特別注意等語（見本院訴
      字卷第84頁），是以相較之下，要以告訴人所稱被告夥同
      6 名真實姓名年籍不詳之成年男子至其住處乙節符實，堪
      以採信。至證人丙○○所述之人數，就第2 批前來之部分
      固可認其為真，惟就總人數而言，其顯有見樹不見林之失
      ，難以為憑。
（四）綜上所述，被告夥同6 名真實姓名年籍不詳之成年男子傷
      害告訴人之情，至堪認定。被告上開所辯，與現有事證不
      符，顯係事後卸責之詞，要難採信。本案事證明確，被告
      犯行明確，應依法論科。
二、核被告上開傷害告訴人之所為，係犯刑法第277條第1項之傷
    害罪。被告與6 名真實姓名年籍不詳之成年男子就上開傷害
    犯行，有犯意聯絡與行為分擔，均為共同正犯。爰審酌被告
    為智慮成熟之成年人，僅因細故竟夥同他人前往告訴人上開
    住處，持非管制之刀器傷害告訴人，嚴損社會治安，所為非
    是，且歷經偵、審程序始終否認犯行，未見悔意，兼衡告訴
    人所受傷之輕重等一切情狀，量處如主文所示之刑。又查，
    本案被告之犯罪時間，係在96年4月24 日以前，依中華民國
    九十六年罪犯減刑條例第2條第1項第3款、第7條之規定，應
    減其宣告刑2分之1，並依該減刑條例第9 條之規定，併予諭
    知易科罰金之折算標準，以示懲儆。末查，未扣案之刀器1
    把，無從憑認為管制刀械，難謂之為違禁物，且雖為被告等
    人供犯罪所用之物，然亦無證據證明為被告所有，爰不為沒
    收之諭知，併予敘明。
參、不另為無罪之諭知部分
一、公訴意旨另以：被告甲○○於96年3月7日晚間10時許，夥同
    6名不詳姓名年籍之男子進入桃園縣平鎮市○○路161巷44號
    告訴人丁○○住處，竟共同基於意圖為自己不法所有之犯意
    聯絡，由被告命2 名男子壓住丁○○，強取丁○○褲子後方
    之皮夾（內含健保卡、駕照、身份證、提款卡及8500元現金
    ），並以強暴方式脅迫丁○○當場簽立3 張各新臺幣（下同
    ）60萬元之本票及強押丁○○在2 張空白十行紙上蓋手印、
    簽名，甲○○則向丁○○恫嚇稱：若不簽本票就再捅你一刀
    云云，致丁○○心生畏懼，遂依甲○○之指示填具其姓名於
    上開空白本票及十行紙上而行無義務之事。因認被告此部分
    行為涉犯刑法第328條第1項加重強盜罪嫌。
二、訊據被告堅決否認有何強盜犯行，辯稱：我有在96年3月7日
    去被害人家裡要錢，是我一個人去的，當天沒有拿到錢時，
    與被害人間有爭執，吵了一下後，我就離開了等語。經查：
（一）按告訴人之告訴，係以使被告受刑事訴追為目的，是其陳
      述是否與事實相符，仍應調查其他證據以資審認（最高法
      院52 年台上字第1300號判例可資參照）。
（二）就告訴人遭人強取皮包及強逼簽立本票之先後順序言，告
      訴人丁○○於檢察事務官詢問時陳稱：甲○○跟小弟說看
      我後面皮包有沒有錢把它拿走，之後就有2 名小弟把我押
      著，另外一個人就把我皮包拿走，還壓著我叫我簽本票云
      云（見偵卷第21頁）；其於本院審理時則證稱：甲○○等
      人押著我開本票，就是60萬元各3 張，結果甲○○叫另1
      個人殺了我一刀，說如果我不開的話，要繼續殺我，然後
      後來又拿了我的皮包云云（見本院訴字卷第63頁）。次就
      告訴人究竟撰寫幾張十行紙言，告訴人丁○○於檢察事務
      官詢問時陳稱：甲○○跟小弟把我押著，叫我簽3 張各60
      萬元的本票還有2 張空白的十行紙，叫我在十行紙上蓋手
      印和簽名云云（見偵卷第21頁）。其另於本院審理時證稱
      ：「（審判長問：十行紙一共寫了幾張？）1 張。（審判
      長問：確定1 張？）確定，就是簽名、捺手印，裡面什麼
      內容都沒有。（審判長問：之前在地檢署出庭作證的時候
      ，為什麼會說簽了2 張空白十行紙？）1 張。1 張寫壞掉
      了，然後再寫另1 張。（審判長問：寫壞的那1 張呢？）
      就丟在我住處裡面。」云云（見本院訴字卷第76頁）。再
      就被告有否命人強取告訴人皮包言，告訴人丁○○先於警
      詢時陳稱：當時甲○○叫同夥拿刀子刺傷我左臂，及搶我
      褲子後袋內之皮包云云；復於檢察事務官詢問時陳稱：曹
      就跟曹的小弟說看我後面皮包有沒有錢把它拿走云云，查
      ，告訴人丁○○於本院審理時具結證述：甲○○說趕快開
      本票，不然再捅我一刀。甲○○沒有叫人拿我的皮包云云
      （見本院訴字卷第75頁）。細繹告訴人上開所述，不論係
      先遭人強取其皮包抑或先遭強逼簽立本票、究竟寫了幾張
      十行紙及被告有否命人強取其皮包等情，其於偵查及本院
      審理中之指述，在在前後不一，相互矛盾。蓋此情非屬日
      常生活中所習以為常之事，乃為偶然發生之變態事實，一
      般人遭逢類此飽受侵凌之舉，當畢身難忘，是以若果有其
      事，茲告訴人既身歷其境，自理應印象深刻、記憶猶新，
      方符常情，惟其不然，致就上揭各主要情節，前後所述，
      竟出入甚鉅，瑕疵畢現而扞格難稽，佐此狀，是其指訴之
      真實性，已殊值置疑；抑且，針對究竟被迫撰寫幾張十行
      紙一節，於本院審理中，告訴人初始一再確言僅有1 張，
      嗣經本院提示偵查卷宗其先前所述為2 張之內容，其方恍
      然大悟立即改稱係有2 張之旨，另飾稱因1 張十行紙寫壞
      掉了，然後再寫另外1 張云云。第查，依告訴人所述，既
      然十行紙內什麼內容皆沒有，只有簽名及捺手印，何有寫
      錯而須從新填寫1 張之可能？另以，倘告訴人所述另1 張
      十行紙寫壞了丟置住處內為真，則攸關本案被告犯行之重
      要證據，告訴人豈有於提出告訴後，均不曾提供與檢警或
      本院以佐被告犯行之理？由是可見，告訴人上開所述，顯
      係臨訟杜撰之詞，為掩蓋先前之飾詞而一再扯謊，其憑信
      性益值懷疑。
（三）尤有進者，告訴人於本院審理時證稱：我的駕照、建保卡
      、身分證也都被拿走了。我隔天就去補辦身分證，建保卡
      是隔很久才補辦，駕照至今尚未補辦，皮包裡面有中壢龍
      岡郵局的提款卡，隔了2 、3 天去郵局辦掛失，並補辦云
      云（見本院訴字卷第75至78頁）。經本院依職權向桃園縣
      平鎮市戶政事務所調閱告訴人丁○○之換領國民身分證申
      請書顯示，其申請換領之日期為91年3 月5 日及96年3 月
      6 日（見本院卷第92頁），均在本案96年3 月7 日之前所
      為，非如告訴人所言，係在案發後隔天所補辦，另參以告
      訴人領取身分證之時間為96年3 月8 日，益徵於本案發生
      之際，告訴人之身分證早已換領而申請補辦中，遑論其之
      身分證放置於皮包內而遭被告強取之可能；本院另依職權
      調閱告訴人丁○○之全民健康保險健保IC卡顯示，告訴人
      申請補辦之時間分別是93年6 月18日、97年2 月5 日及97
      年7 月21日（見本院卷第102 頁），縱依告訴人丁○○上
      開所言，健保卡是隔很久才補辦，則即使告訴人丁○○是
      97年2 月5 日始申請補辦，距案發時間亦長達1 年有餘。
      衡之以情，一般人遺失後皆會立即申請健保卡，俾便享受
      中央健保局所提供之健保給付優惠，蓋自費看病與有健保
      給付之醫療費用相差甚遠，一般人不會輕忽此項權益之重
      要性，是告訴人上開舉措，顯有悖常情；本院再依職權向
      中華郵政股份有限公司桃園縣中壢龍岡郵局詢問結果：丁○○該本局轄區內之龍岡郵局並無開戶資料，係於桃園新
      屋永安郵局開戶，而另經本院向中華郵政股份有限公司中
      壢郵局函詢告訴人有無掛失及補辦提款卡乙事，經該局函
      覆稱：本轄新屋永安郵局存簿儲金戶丁○○君無掛失及補
      辦提款卡紀錄等語，有本院辦理刑事案件電話記錄查詢表
      及中華郵政股份有限公司中壢郵局97年9 月22日營字第
      0971100956號函各1 份在卷可證（見本院卷第105-106 及
      138 頁），足證徵告訴人證稱皮包被人拿走，身分證、健
      保卡及郵局提款卡均遺失補辦等情，顯非實情，委無足採
      。綜此，告訴人之指述既有如上諸多瑕疵及違事之處，要
      難憑信，自不足為據。
（四）其次，證人乙○○○於檢察事務官詢問時陳稱：來的人有
      提起是說是開賭場的，丁○○說晚一點會還錢，然後丁○○有慘叫一聲云云（見偵卷第31頁），卻於本院審理時證
      稱：我不知道對方為什麼要丁○○簽本票云云（見本院訴
      字卷第40 頁） ，細繹證人乙○○○就告訴人何以被脅迫
      簽立本票乙情，前後證述不一，顯屬可疑。且其於本院審
      理時復證稱：丁○○被人殺，有受傷，沒有喊痛，就去給
      人家診斷云云，經本院依職權訊問證人乙○○○為何有上
      開不一致之陳述，其均沈默不語，後稱：「（審判長問：
      為什麼都不說話？）我不知道你在說什麼」（見本院卷第
      43至44頁）。是證人乙○○○證述不符之處，其真實性即
      有可疑；抑且，證人乙○○○與告訴人丁○○2 人間於當
      時具僱傭關係，其所言難免有偏袒、誇大之嫌，尚難單憑
      該有瑕疵之陳述即認被告確有公訴人所指加重強盜之罪嫌
      。至證人陳進添於偵訊時，僅陳述被告向其表示遭到被告
      及如何報案之情形，而證人陳進添既未親身見聞被告對告
      訴人丁○○有何加重強盜之舉，關於其聽聞被告所述部分
      ，性質上屬傳聞，依法自無從以此作為被告對告訴人丁○○確有加重強盜犯行之佐證。此外，復查無其他證據足認
      被告有此部分之犯行，就加重強盜之犯行原應為無罪之諭
      知，惟因公訴人所指被告之加重強盜部分犯行，與上開論
      罪科刑之普通傷害部分犯行有實質上一罪之關係，基於審
      判不可分之法理，爰不另為無罪之諭知，併此敘明。
據上論斷，應依刑事訴訟法第299條第1項前段，刑法第28條、第
277條第1項、第41條第1項前段，刑法施行法第1條第1項、第2項
前段，中華民國九十六年罪犯減刑條例第2條第1項第3款、第7條
、第9條，判決如主文。
本案經檢察官黃珮如到庭執行職務。
中    華    民    國    97    年    10    月    22    日
                  刑事第十一庭  審判長法  官 蔡榮澤
                                      法  官 紀凱峰
                                      法  官 汪曉君
上正本證明與原本無異。
如不服本判決，應於收受送達後10日內向本院提出上訴書狀（應
敘述具體理由並附繕本）。上訴書狀如未敘述理由，應於上訴期
間屆滿後20日內補提理由書於本院。
                                     書記官  林怡君
中    華    民    國    97    年    10    月    31    日
附錄本案論罪科刑法條：
中華民國刑法第277 條規定：
（普通傷害罪）
傷害人之身體或健康者，處3 年以下有期徒刑、拘役或1 千元以
下罰金。
犯前項之罪因而致人於死者，處無期徒刑或7 年以上有期徒刑；
致重傷者，處3 年以上10年以下有期徒刑。


司法院資訊處製作；財團法人民間司法改革基金會備份。
